【裁判字號】    89,上易,3042
【裁判日期】    891226
【裁判案由】    傷害
【裁判全文】
臺灣高等法院刑事判決                          八十九年度上易字第三○四二號
    上  訴  人
    即  被  告  甲○○
    選任辯護人  蔡文燦
右上訴人因傷害案件，不服台灣士林地方法院八十八年度訴字第六九四號，中華民國
八十九年四月十一日第一審判決（起訴案號：台灣士林地方法院檢察署八十八年度偵
字第八二九三號），提起上訴，本院判決如左：
    主  文
原判決關於傷害罪部分撤銷。
甲○○傷害人之身體，處有期徒刑月，如易科罰金以佰元折算壹日。
    事  實
一、甲○○於民國八十八年八月六日凌晨四時五十分許，在台北縣三重市○○地○道
    前，搭乘乙○○所駕駛之營業小客車，欲至台北市士林區新光醫院急診室，因飲
    酒酒精作用及對乙○○駕車收費方式不滿，乃基於傷害之故意，於車行經士林區
    百齡橋時，自後方敲打乙○○之頭部（未成傷）而發生爭執，乙○○即在車上以
    所裝無線電呼叫，向同行求援，並在士林區○○路上將車迴轉欲駛往附近之全國
    加油站時，甲○○見狀自後掐住乙○○脖子，雙方互為拉扯，致乙○○左頸部受
    有瘀血傷之普通傷害。嗣乙○○將營業小客車駛至附近之全國加油站，甲○○乃
    經據報前來之員警逮捕。
二、案經乙○○訴由臺北市政府警察局士林分局報請臺灣士林地方法院檢察署檢察官
    偵查起訴。
    理  由
一、訊據上訴人即被告甲○○矢口認有何傷害犯行，辯稱：伊搭乘乙○○駕駛的計程
    車，因乙○○未按錶收費而與之發生之爭執，伊沒有敲打告訴人的頭部。又伊叫
    告訴人停車，是因為車資不夠；叫告訴人開往派出所處理，所以告訴人才迴車，
    迴轉停下車後，伊叫乙○○讓伊下車，乙○○不開車門讓伊下車，伊這時有拉乙
    ○○，乙○○就用呼叫器與他的同行聯絡，伊來不及下車，乙○○就將車開往全
    國加油站，這之間，乙○○的車子並無衝撞之情事，伊未毆打乙○○云云。辯護
    人則以：被告根本未對乙○○實施任何傷害行為等語為被告置辯。
二、經查：
    (一)被告如何於上揭時地在告訴人乙○○之計程車內毆打告訴人（原判決誤載為毆
      打被告）等情，迭據告訴人乙○○於偵審中指述綦詳。而告訴人於上揭時地以
      計程車搭載被告後，旋於當日凌晨五時三十分許至臺北市政府士林分局社子派
      出所報案被告傷害，報案後旋赴台北縣立三重醫院就診，經診斷結果受有傷害
      ，復有警訊筆錄（見偵查卷第五、六頁）及台北縣立三重醫院北縣重醫診字第
      八八四二七五號驗傷診斷書一紙（見偵查卷第二十七頁）附卷可稽。
    (二)被告當日飲酒後搭乘告訴人駕駛之計程車，遭逮捕後經員警測試酒精濃度達每
      公升零點玖捌毫克，有酒精濃度測試表一紙附卷可稽（見偵查卷第八頁）。被
      告亦自承當時有發生爭執，而事後告訴人並因汽車擦撞送廠修理，支出修理費
      ，亦有告訴人提出之汽車照片三幀（見偵查卷第二十二頁）及國源汽車股份有
      限公司工作單二件（見偵查卷第二十九至三十一頁）附卷可稽，顯見被告確因
      酒精作用與告訴人發生肢體衝突。再審諸被告酒後搭乘告訴人駕駛之計程車，
      被告亦自承在車上有與告訴人發生爭執，告訴人其後即受有傷害且即刻報警處
      理等情，告訴人所述有遭被告傷害，應堪認定。
    (三)惟告訴人指訴其遭被告傷害因而造成的傷害範圍為何？查：
      1.依卷附臺北縣立三重醫院之驗傷診斷證明書（見偵查卷第二十七頁）記載，
        告訴人於案發當日到該院驗傷結果，告訴人之右臉頰及右鼻翼、前額中央、
        左頸外側、左背外側、右手臂、左膝等部受有如附表所示之傷害（詳見附表
        記載）。
      2.告訴人所受前開傷害，依告訴人歷次指訴其所受傷害造成之原因，詳如附表
        所示。
      3.而依告訴人於本院八十九年十一月二十三日調查時指稱：伊右臉的傷是在全
        國加油站與被告搶鑰匙時，被告用拳頭打伊而受傷；左頸部是被被告勒傷的
        ；左膝是被告下車時要跑，被路人攔住打倒在地後還要跑，伊跑去要追被告
        時，跌倒造成的；左背的傷是當時伊追到被告抓著被告後褲腰帶，被告掙扎
        時，伊碰到路樹造成的；伊右手臂的傷是被告打伊右臉頰時，伊用手擋造成
        的等語（見本院卷第八十五頁）。再參酌告訴人於警訊、偵查及原審調查審
        理時之指訴亦僅提及被告打告訴人的頭或「掐」、「勒」告訴人的脖子（告
        訴人各指訴之內容詳見附表所示）。足見告訴人所受如附表編號(四)、(五)、(六)
        所示左背外側、右手臂、左膝等部之傷害並非被告基於傷害之故意毆打所造
        成，可堪認定。
      4.次查，告訴人雖自警訊及各次偵審中一再指訴被告出手打其頭部（詳見附表
        編號(七)所載），然依告訴人所提出之前開驗傷診斷書記載，告訴人之頭部未
        生傷害之結果，縱使被告有對告訴人頭部實施暴行，然其頭部既無傷害，自
        無成立傷害罪名之可言。
      5.又查，告訴人右臉頰、右鼻翼及前額之『擦破傷』（附表編號(一)、(二)），告
        訴人於本院調查時指稱係在全國加油站與被告搶鑰匙時，被告用「拳頭」打
        伊所造成（見本院卷第八十五頁）。查苟被告有使用『拳頭』毆打，其未持
        任何器械，何以會造成『擦破傷』，已令人起疑。況告訴人於警訊時係指訴
        該等傷害係遭伊車子之照後鏡掉下來所割傷，其前後之指訴內容已有矛盾，
        況再觀之告訴人所提出之國源汽車股份有限公司工作單（見偵查卷第二十九
        頁）記載，告訴人於距案發後十一日（即八十八年八月十六日）始將其計程
        車進廠修理及更換零件，其交修之項目內並無「後視鏡」，而所更換之零件
        亦僅有「右後視鏡」，並無左側或車內後視鏡更換之記載，故即使告訴人之
        計程車有右後視鏡掉下來之情事，告訴人既坐於左前座之司機位置，更不可
        能於右後視鏡掉下來時遭割傷之理。是告訴人此部分之指訴有重大瑕疵而非
        可採信。
      6.再查，告訴人左頸外側瘀血傷之事實，迭據告訴人指陳係遭被告所傷害造成
        ，而酌之被告確因酒精作用在車上即與告訴人發生爭執及肢體衝突（前已述
        及），告訴人其後即受有傷害且即刻報警處理等情，是告訴人所述此部分係
        遭被告傷害所造成，應堪認定。
   (四)至於辯護人就告訴人當日駕計程車之路線、在何處迴轉、如何的原因在何處撞
     擊、造成車輛如何之損害等事實所論述之各節，無非要說明告訴人所指其計程
     車行經士林區百齡橋上時，因被告控制其行動，車子就撞到橋上的隔離板、護
     板或橋墩，車子左邊受損；及告訴人另指稱其在士林區○○路陽明國中迴轉後
     ，失控駛入對向車道約三分鐘，距離約一百公尺云云，係不實之指訴。又請求
     履勘現場，以證明當日不可能出現告訴人所述於士林區○○路陽明國中迴轉後
     逆行一百公尺，且不可能造成告訴人車子如其所提車損照片所示之損害情形。
     然查被告確有傷害告訴人而造成告訴人左頸部瘀血傷之事實，至為灼然，前已
     述及。而告訴人受該傷害後，告訴人駕車是否因而受影響而失控或因而撞擊他
     物造成車損，或告訴人因而迴轉改道，或迴轉後之路線為何，均不影響其已成
     立傷害之犯行。
  (五)另辯護人又聲請調取被告於八十八年八月五日於新光吳火獅紀念醫院之病歷資
     料及當庭勘驗被告之右手，以證明被告當日根本不可能對告訴人實施「掐」、
     「勒」脖子之行為乙節。按被告右手固有部分手指斷指，然其左手完好無缺，
     為傷害行為時，並非專以右手不可，況本案事證已明，故本院認無再行調查之
     必要，附此敘明。
   (六)綜上各節，被告所辯及辯護人為被告所辯護各節，係卸責飾詞，不足採信。
     本案事證明確，被告前揭傷害之犯行，應堪認定。
三、核被告所為係犯刑法第二百七十七條第一項之傷害罪。原審認被告傷害之罪證明
    確，因予論科，原非無見，惟查：告訴人指訴被傷害之部位，其中僅有左頸部瘀
    血傷部分之指訴，堪信為真實而可採，其餘受傷部位，尚無證據證明係被告基於
    傷害之故意所為。原審未詳加推敲，遽論告訴人所提出驗傷診斷證明書內所載全
    部傷害均為告訴人所傷，尚嫌率斷。被告上訴猶執前詞否認傷害之犯行，固無理
    由，然原判決關於傷害罪部分，既有前揭可議，自無可維持，應予撤銷改判。爰
    審酌被告犯罪之動機，犯罪時所受之刺激及其品性、被害人受傷程度尚屬輕微、
    犯罪對被害人所生之損害、對駕駛中之司機施暴可能引起之危險，及犯罪後飾詞
    卸責尚無悔意等一切情狀，量處如主文所示之刑，並諭知易科罰金之折算標準。
據上論斷，應依刑事訴訟法第三百六十九條第一項前段、第三百六十四條、第二百九
十九條第一項前段，刑法第二百七十七條第一項、第四十一條，罰金罰鍰提高標準條
例第一條前段、第二條，判決如主文。
本案經檢察官楊楚猛到庭執行職務。
中      華      民      國    八十九    年     十二     月    二十六    日
                              臺灣高等法院刑事第二十庭
                                  審判長法  官  葉  麗  霞
                                        法  官  黃  瑞  華
                                        法  官  余  來  炎
右正本證明與原本無異。
不得上訴。
                                        書記官  黃  麗  玲
中    華    民    國    九十      年       一       月         二       日
附錄本件論罪科刑法條全文
刑法第二百七十七條
傷害人之身體或健康者，處三年以下有期徒刑、拘役或一千元以下罰金。
犯前項之罪因而致人於死者，處無期徒刑或七年以上有期徒刑；致重傷者，處三年以
上十年以下有期徒刑。
附表：
┌─┬─────┬──────┬─────┬─────┬────────┐
│  │          │            │告訴人於案│告訴人於檢│告訴人於原審指訴│
│  │          │            │發當日在警│察官偵查中│被打之情形（見原│
│編│驗傷診斷書│告訴人於本院│訊中指訴被│指述被打之│審卷第二十七頁、│
│號│記載之傷害│調查時指訴傷│打之情形（│情形（見偵│第四十二頁反面）│
│  │          │害造成之原因│見偵卷第五│卷第十九、│                │
│  │          │            │頁）      │二十頁）  │                │
├─┼─────┼──────┼─────┼─────┼────────┤
│(一)│右臉頰及右│在全國加油站│被告搶走告│          │被告勒住告訴人脖│
│  │鼻翼擦破傷│與被告搶鑰匙│訴人的鑰匙│          │子，車子失控去撞│
├─┼─────┤時，被告用拳│，還毆打告│          │圍籬而去撞到儀表│
│(二)│前額中央擦│頭打告訴人。│訴人。    │          │板，臉因照後鏡掉│
│  │破傷      │            │          │          │下來割傷。      │
├─┼─────┼──────┼─────┼─────┼────────┤
│(三)│左頸外側瘀│被告勒傷    │          │在士林區中│告訴人因害怕，車│
│  │血傷      │            │          │正路迴轉時│往回開，被告就勒│
│  │          │            │          │，被告掐告│告訴人的脖子。  │
│  │          │            │          │訴人的脖子│                │
│  │          │            │          │。        │                │
├─┼─────┼──────┼─────┼─────┼────────┤
│(四)│左背外側擦│被告下車後要│          │          │                │
│  │破傷約二×│跑，告訴人追│          │          │                │
│  │一平方公分│到被告抓著被│          │          │                │
│  │          │告後褲腰帶，│          │          │                │
│  │          │被告掙扎時，│          │          │                │
│  │          │告訴人碰到路│          │          │                │
│  │          │樹造成的。  │          │          │        │
├─┼─────┼──────┼─────┼─────┼────────┤
│(五)│右手臂淤血│被告打告訴人│          │          │                │
│  │腫約二×二│右臉頰時，告│          │          │                │
│  │平方公分  │訴人用手擋造│          │          │                │
│  │          │成的。      │          │          │                │
├─┼─────┼──────┼─────┼─────┼────────┤
│(六)│左膝擦破傷│被告下車時要│          │          │                │
│  │約三×二平│跑，被路人攔│          │          │                │
│  │方公分    │住打倒在地後│          │          │                │
│  │          │還要跑，告訴│          │          │                │
│  │          │人跑去追被告│          │          │                │
│  │          │時，跌倒造成│          │          │                │
│  │          │的。        │          │          │                │
├─┼─────┼──────┼─────┼─────┼────────┤
│(七)│頭部未受傷│我頭上的傷是│在車上被告│過了士林區│被告在士林區百齡│
│  │          │撞到儀表板的│出手打我的│百齡橋時，│橋就開始打告訴人│
│  │          │前緣靠近駕駛│頭部。    │被告一直敲│的頭。          │
│  │          │的一端。    │          │告訴人的頭│                │
│  │          │            │          │。        │                │
└─┴─────┴──────┴─────┴─────┴────────┘


司法院資訊處製作；財團法人民間司法改革基金會備份。
